臺灣高等法院臺中分院刑事判決
110年度上易字第446號
上  訴  人  臺灣臺中地方檢察署檢察官
被      告  謝遠彰




上列上訴人因被告竊盜案件，不服臺灣臺中地方法院109年度易
字第2516號中華民國110年1月28日第一審判決（起訴案號：臺灣
臺中地方檢察署109年度偵字第24156號），提起上訴，本院判決
如下：
    主  文
上訴駁回。
    理  由
一、公訴意旨略以：被告謝遠彰意圖為自己不法之所有，基於竊
    盜之犯意，於民國109年7月14日凌晨3時42分許，步行至臺
    中市○區○○路000巷00號前停放之車牌號碼000-0000號自用小
    貨車（下稱上開小貨車）旁，徒手竊取告訴人林志篷所
    有置於車斗內之工具袋1個（內有熱熔槍1支、砂輪機1臺、
    砂輪片、玻璃刀2支、玻璃吸盤1個、美工刀、十字型螺絲起
    子、一字型螺絲起子各1支、工具帶1個、各式五金等工具，
    價值共約新臺幣1萬元），得手後，肩揹該工具袋即步行離
    去。嗣經告訴人林志篷發覺遭竊後，委由其女林詩邗向警方
    報案，為警循線而查悉上情，因認被告涉犯刑法第320條第1
    項之竊盜罪嫌。 
二、按犯罪事實應依證據認定之，無證據不得認定犯罪事實；不
    能證明被告犯罪者，應諭知無罪之判決，刑事訴訟法第154
    條第2項、第301條第1項分別定有明文。又事實之認定，應
    憑證據，所謂證據，須適於為被告犯罪事實之證明者，始得
    採為斷罪資料，如未能發現相當證據，或證據不足以證明，
    自不能以推測或擬制之方法以為裁判基礎；又認定不利於被
    告之事實，須依積極證據，苟積極證據不足為不利於被告事
    實之認定時，即應為有利於被告之認定，更不必有何有利之
    證據。刑事訴訟法第161條第1項規定：檢察官就被告犯罪事
    實，應負舉證責任，並指出證明之方法。因此，檢察官對於
    起訴之犯罪事實，應負提出證據及說服之實質舉證責任。倘
    其所提出之證據，不足為被告有罪之積極證明，或其指出證
    明之方法，無從說服法院以形成被告有罪之心證，基於無罪
    推定之原則，自應為被告無罪判決之諭知（最高法院30年上
    字第816號、40年台上字第86號及92年台上字第128號判決意
    旨參照)。
三、公訴意旨認被告涉犯刑法第320條第1項之竊盜罪嫌，無非係
    以：被告於警詢之供述、證人即告訴人林志篷於偵查中之指
    證、證人林詩邗於警詢時之證述、監視器錄影擷取畫面、光
    碟、現場圖及監視器位置圖、上開小貨車之行車執照、員警
    職務報告資為論據。訊據被告堅決否認有竊盜犯行，辯稱：
    東西不是我偷的等語（見本院卷第109頁）。
四、經查：
(一)告訴人林志篷所有置於停放在臺中市○區○○路000巷00號前上
    開小貨車車斗內之前揭工具袋1個（含其內之物品），於109
    年7月14日凌晨3時42分許遭竊之情，業據告訴人林志篷之女
    兒林詩邗於警詢、告訴人林志篷於偵查中指述、證述
    明確（見偵卷第27頁至第29頁、第83頁至第84頁），復有現
    場圖及監視器位置圖、監視錄影畫面翻拍照片、上開小貨車
    之行車執照、職務報告在卷可參（見偵卷第21頁、第43頁至
    第53頁、第65頁），是此部分之事實，堪以認定。
(二)被告於警詢時稱：我當時租屋住在臺中市○區○○○路0段000號
    2樓，當時去位在臺中市○區○○路000號大眾人力仲介公司及
    超商時，有經過上開小貨車停放處即臺中市○區○○路000巷00
    號前等語（見偵卷第24頁至第25頁），然於警詢、原審及本
    院審理時均堅決否認有為竊盜犯行（見偵卷第23頁至第26頁
    、原審卷第146頁、本院卷第109頁），並否認其為監視錄影
    畫面翻拍照片中之人（見偵卷第23頁至第26頁、原審卷第14
    7頁）。而查，被告前揭稱曾經過上開小貨車停放處即臺中
    市○區○○路000巷00號前之時間並不明確，而依警方所調取之
    上開小貨車旁、附近路口、附近大眾人力仲介公司騎樓處之
    監視錄影畫面（見偵卷第43頁至第53頁、原審卷第41頁至第
    48頁），均僅能辨識竊取前揭工具袋1個（含其內之物品）
    之竊嫌係一頭戴球帽、身穿上衣、短褲、腳穿球鞋之男子，
    並無法辨識該竊嫌之臉孔，而社會上如此穿著打扮之人非稀
    ，實無法以此特定該竊嫌即為被告。至臺中市政府警察局第
    三分局於109年10月22日以中市警三分偵字第1090037795號
    函送：民眾於109年7月16日發現認為係本案被告之男子而所
    拍攝且以通訊軟體傳送與警方之照片（見原審卷第49頁至第
    52頁），被告於原審審理時否認其為該照片中之男子（見原
    審卷第146頁至第147頁），而觀之該照片中之男子，亦無法
    明確辨識其臉孔，且其所戴球帽款式、所穿衣褲，均與109
    年7月14日監視器畫面中竊嫌所戴球帽、所穿衣褲款式不同
    ，是民眾於109年7月16日所拍攝之照片實無法作為本案之補
    強證據。
(三)另依警方所調取之109年7月14日上開小貨車旁、附近路口、
    附近之大眾人力仲介公司騎樓之監視錄影畫面，該竊嫌雖於
    竊盜前後均有前往大眾人力仲介公司騎樓處，有該監視錄影
    畫面翻拍照片、109年7月28日職務報告、109年10月20日職
    務報告附卷可參（見偵卷第21頁、第43頁至第53頁、原審卷
    第39頁至第48頁）。然大眾人力仲介公司曾仲介之粗工應不
    在少數，且該公司騎樓為開放空間，並無管制進出，實難以
    被告曾為大眾人力仲介公司仲介之粗工，會在該處走動，即
    遽認本案竊盜前後均有前往大眾人力仲介公司騎樓處之該竊
    嫌為被告。
(四)綜上，警方所調取之109年7月14日上開小貨車旁、附近路口
    、附近之大眾人力仲介公司騎樓處之監視錄影畫面翻拍照片
    既不足以特定被告為本案竊盜行為人，依罪疑惟輕原則，尚
    難認被告有本案竊盜犯行。 　　
五、綜上所述，被告是否涉犯公訴意旨所指竊盜之犯行，尚未達
    於通常一般之人均不致有所懷疑，而得確信其為真實之程度
    ，依前揭規定及判例意旨，自不得僅憑推測或擬制方法，率
    為被告有罪之論斷。被告此部分被訴之犯行既屬不能證明，
    基於無罪推定原則，自應就此被訴部分為被告無罪之諭知。
    原審以被告此部分犯罪不能證明，而為被告無罪之判決，並
    無違誤。
六、檢察官上訴意旨略以：㈠告訴人林志蓬所有之上開小貨車，
    於109年7月14日凌晨3時42分許，遭步行之竊嫌徒手竊取車
    斗內之工具袋1個（內有熱熔槍1支、砂輪機1臺、砂輪片、
    玻璃刀2支、玻璃吸盤1個、美工刀、十字型螺絲起子、一字
    型螺絲起子各1支、工具帶1個、各式五金等工具），竊嫌得
    手後即肩揹該工具袋步行離去之事實，業據證人即告訴人林
    志蓬於偵訊時指訴綦詳，並有偵查卷附路口監視器錄影畫面
    翻拍照片可資佐證，復為原審所認定，是此部分之事實，首
    堪認定。㈡被告於警詢辯稱：我當時有經過被害人所停放之
    上開小貨車，沒有拿該車車斗內之工具袋；警方出示路口監
    視器，畫面中背工具袋之男子，身形、特徵跟我很像，我懷
    疑有一個跟我很像的人偷工具袋，我不知道該男子是誰云云
    。是被告於案發時地有經過被害人之自小貨車，且自承竊嫌
    與其身形、穿著很像。㈢告訴人林志蓬於偵訊時指訴：被告
    徒手伸進上開小貨車車斗內，竊取工具袋，監視器拍得很清
    楚等語；佐以案發當時路口監視器攝得之畫面，與竊嫌相同
    衣著者僅被告一人，且被告反覆經過案發地，有警員職務報
    告可稽。綜合被害人之指訴及前開監視器錄影畫面，已可認
    定，竊嫌之行竊路線，與被告具顯著地緣關聯性，可確認被
    告為本件犯罪行為人。㈣原審割裂各項證據，單獨觀察分別
    評價，而採信被告不合常理之供述，而逕認路口監視器畫面
    中之竊嫌並非被告，難認允當，請撤銷原判決，更為適當合
    法之判決。惟查，檢察官上訴意旨所指摘部分，均業經本院
    論述如前，亦即並無證據足以證明被告有公訴意旨所指竊盜
    之犯行。檢察官提起上訴猶認被告有罪，惟僅就原審依職權
    所為之證據取捨以及心證裁量，再行爭執或質以推測之詞，
    仍未提出適合於證明犯罪事實之積極證據，上訴意旨所指仍
    難以動搖原判決就被告無罪認定之基礎。從而，檢察官上訴
    意旨指摘原判決不當，求予撤銷，為無理由，應予駁回。
據上論斷，應依刑事訴訟法第368條，判決如主文。
本案經檢察官郭景銘提起公訴，檢察官宋恭良提起上訴，檢察官
林綉惠到庭執行職務。
中　　華　　民　　國　　110 　年　　8 　　月　　24　　日
            刑事第六庭　  審判長法　官　唐  光  義
                                法　官　鍾  貴  堯
                                法　官　劉  柏  駿
以上正本證明與原本無異。
不得上訴。
                                書記官  林  巧  玲
　　　　　　　　　　　　　　　　 
中　　華　　民　　國　　110 　年　　8 　　月　　24　　日